臺灣彰化地方法院彰化簡易庭民事判決
111年度彰簡字第223號
原      告  良京實業股份有限公司

法定代理人  平川秀一郎

訴訟代理人  林家宇  
被      告  蔡寬鴻  
                      指定送達處所：臺中市○○區○○○○街0號0樓之0
上列當事人間請求清償債務事件，本院於民國111年5月17日言詞
辯論終結，判決如下：
    主  文
原告之訴駁回。
訴訟費用新臺幣貳仟捌佰柒拾元由原告負擔。
    事實及理由
一、原告主張：被告前向訴外人臺東區中小企業銀行股份有限公
    司（下稱臺東中小企銀）申請信用貸款，借款額度為新臺幣
    （下同）75萬元，借款期間自民國91年9月18日起至96年9月
    18日止，以每一個月為一期，共分60期，平均攤還本息，利
    率以週年利率7.665%計算，如未按期攤還本息時，逾期未超
    過6個月內者，按上開利率10%，超過6個月者，就超過部分
    ，按上開利率20%計算之違約金，如有任何一期未如期清償
    時，自視為全部到期。惟被告未履行繳款義務，尚欠267,85
    2元及利息、違約金未清償，依借款約定事項約定，視為債
    務全部到期。嗣經臺東中小企銀讓與本件債權予原告，並通
    知被告。本件被告最後一次還款日為95年12月29日，本件原
    告請求之債權尚未逾15年消滅時效，爰依消費借貸及債權讓
    與之法律關係提起本件訴訟等語。並聲明：被告應給付原告
    267,852元，及自105年12月24日起至清償日止，按週年利率
    7.665%計算之利息，及自95年5月27日起至清償日止，逾期
    在6個月以內者，按上開利率10%，逾期超過6個月部分，按
    上開利率20%計算之違約金。
二、被告則以：伊主張15年的時效抗辯，另利息超過5年部分主
    張時效消滅等語置辯。並聲明：原告之訴駁回。
三、得心證之理由：
    原告主張上開事實，業據其提出授信約定書、本票、債權讓
    與證明書、對外帳卡分期攤還表、報紙公告等為證，被告對
    此並不爭執，惟以上開情詞置辯。是原告之請求是否有據，
    茲論述如下：　
（一）按請求權，因15年間不行使而消滅。但法律所定期間較短者，依其規定；利息、紅利、租金、贍養費、退職金及其他一年或不及一年之定期給付債權，其各期給付請求權，因五年間不行使而消滅；消滅時效，自請求權可行使時起算；時效完成後，債務人得拒絕給付，民法第125條、第126條、第128條前段、第144條第1項分別定有明文。又第129條第1項第2款所稱之「承認」，係指因時效而受利益之當事人（債務人）向請求權人表示認識其請求權存在之觀念通知，此項承認無須一一明示其權利之內容及範圍等，以有可推知之表示行為即為已足，承認不以明示為限，默示的承認，如請求緩期清償、支付利息等，亦有承認之效力）。查被告就上開原告請求之債權為15年之時效抗辯，依原告所提出臺東中小企銀對外帳卡分期攤還表所示，被告曾於95年8月24日協商入款3,367元，則原告對被告之系爭債權之請求權時效，已因被告於95年8月24日還款之「承認」而中斷，並自斯時重新起算，是本件本金債權之請求權應至110年8月24日即罹於消滅時效。原告雖主張被告於95年12月29日因抵銷存款還款570元，已中斷時效云云，惟此係台東區中小企業銀行自行以被告之存款予以抵充，並非被告所為之繳款行為，難認屬被告向債權人即台東區中小企業銀行表示認識其請求權存在之觀念通知，非屬民法第129條第1項第2款所稱對債務之承認，則原告主張於95年12月29日中斷時效云云，應無可採。且原告復未主張及舉證證明曾於何時為中斷時效之行為，應認原告對被告借款本金之請求權，自95年8月24日起算，早已逾民法第125條規定之請求權時效期間，而消滅時效完成。
（二）復按利息債權為從權利。已屆期之利息債權，有法定（5
      年）請求權時效期間之適用。而主權利因時效消滅者，其
      效力及於從權利，民法第146條定有明文。此從權利應包
      括已屆期之遲延利息在內。此觀該條文立法理由：「謹按
      權利有主從之別，從權利之時效，雖未完成，而主權利既
      因時效而消滅，則從權利亦隨之消滅，此蓋以從隨主之原
      則也」亦明；債務人於時效完成時，得行使抗辯權。一經
      行使抗辯權，該當權利之請求權即歸於消滅，從權利之時
      效雖未完成，亦隨之而消滅。此為時效制度之使然。（最
      高法院99年度第5次民事庭會議決議意旨、107年度台上字
      第2325號、109年度台上字第2810號、110年度台上字第45
      0號判決要旨參照）。查本件利息債權部分，原告請求自
      起訴日回溯5年的利息部分，即自105年12月24日起至110
      年12月23日已屆期之利息部分，依上揭實務見解，該屆期
      利息債權請求權雖未逾其獨立之5年時效，惟其仍同屬從
      權利，仍有民法第146條之適用。是原告主張之利息債權
      部分，均屬於從權利，隨本金債權請求權時效消滅而亦隨
      之消滅，故被告自得行使時效抗辯拒絕給付。
（三）又按違約金與原債權間，是否具有從屬性，而為從權利，
      應視當事人之約定內容定之；違約金如係於原約定利息以
      外，按本金乘上原約定利率之成數、逾期之長短日數計算
      者，似係依附於本金債權而生；上訴人就本金部分既得以
      罹於時效為由，拒絕清償而不負債務不履行責任，已屆期
      之遲延利息時效雖未完成，亦隨同消滅，違約金依附約定
      利息之1成或2成計算之情形，能否謂違約金不具有從權利
      性質？其未隨同本金債權（主權利）而隨之消滅？自滋疑
      義（最高法院109年度台上字第1185號、109年度台上字第
      2810號判決意旨參照）。查本件被告與台東區中小企業銀
      行借款之授信約定書內容，約定逾期未超過6個月者，按
      約定應適用之利率一成加付違約金，逾期超過6個月者，
      就超過部分按約定應適用之利率二成加付違約金，可見系
      爭借款債權之違約金係於原約定利息以外，按本金乘上原
      約定利率之成數（原利率之一成或二成），及逾期之長短
      日數（6個月，或超過6個月），計算累加利率，係依附於
      本金債權而生，應認同具從權利性質。又本金債權（主權
      利）已罹於15年時效，已如上述，是此違約金債權請求權
      因本金債權（主權利）罹於時效而隨同消滅，是被告抗辯
      時效消滅亦屬有據。另雖最高法院107年度第3次民事庭會
      議決議意旨為：「債務人為時效抗辯之日起不負遲延責任
      ，抗辯前已發生之違約金已經獨立存在，不受買賣價金債
      權時效抗辯之影響，應自98年1月1日起至時效抗辯前一日
      負違約責任，計算其違約金額」，惟其設題之違約金事實
      為因遲延給付買賣價金所生之違約金，非屬從權利，與本
      件因遲延清償原已有約定遲延利息之借款債務有異，是難
      以比附援引而認違約金即非屬從權利，附此敘明。
四、綜上所述，原告依消費借貸、債權讓與之法律關係，請求被
    告給付原告267,852元，及自105年12月24日起至清償日止，
    按週年利率7.665%計算之利息，及自95年5月27日起至清償
    日止，逾期在6個月以內者，按上開利率10%，逾期超過6個
    月部分，按上開利率20%計算之違約金，為無理由，應予駁
    回。
五、本件事證已臻明確，兩造其餘主張與攻擊防禦方法及所提證
    據，經審酌後認與判決之結果不生影響，爰不另一一論述，
    併此敘明。
六、訴訟費用負擔之依據：民事訴訟法第78條。
中    華    民    國   111    年    5     月    31    日
                  臺灣彰化地方法院彰化簡易庭
                      法  官  李欣恩
以上正本係照原本作成。　　　　　　　　　　　
如不服本判決，應於送達後20日內，向本院提出上訴狀並表明上
訴理由，如於本判決宣示後送達前提起上訴者，應於判決送達後
20日內補提上訴理由書（須附繕本）。 
中　　華　　民　　國　　111 　年　　6 　　月　　1 　　日
                      書記官  顏麗芸